臺灣板橋地方法院民事裁定　　　　　 99年度消債聲字第214號
聲　請　人
即　債務人　李靖騰
代　理　人　胡鳳嬌律師
上列當事人因消費者債務清理事件，聲請免責，本院裁定如下：
    主  文
債務人李靖騰不免責。
    理  由
一、按法院為終止或終結清算程序之裁定確定後，除別有規定外
    ，應以裁定免除債務人之債務。法院裁定開始清算程序後，
    債務人有薪資、執行業務所得或其他固定收入，而普通債權
    人之分配總額低於債務人聲請清算前二年間，可處分所得扣
    除自己及依法應受其扶養者所必要生活費用之數額者，法院
    應為不免責之裁定，但債務人證明經普通債權人全體同意者
    ，不在此限，消費者債務清理條例（下稱消債條例）第132
    條、第133 條定有明文。又債務人有下列各款情形之一者，
    法院應為不免責之裁定，但債務人證明經普通債權人全體同
    意者，不在此限：一、於七年內曾依破產法或本條例規定受
    免責；二、隱匿、毀損應屬清算財團之財產，或為其他不利
    於債權人之處分；三、捏造債務或承認不真實之債務；四、
    因浪費、賭博或其他投機行為，致財產顯然減少或負擔過重
    之債務，而生開始清算之原因；五、於清算聲請前一年內，
    已有清算之原因，而隱瞞其事實，使他人與之為交易致生損
    害；六、明知已有清算原因之事實，非基於本人之義務，而
    以特別利於債權人中之一人或數人為目的，提供擔保或消滅
    債務；七、隱匿、毀棄、偽造或變造帳簿或其他會計文件之
    全部或一部，致其財產之狀況不真確；八、故意於財產及收
    入狀況說明書為不實之記載，或有其他故意違反本條例所定
    義務之行為，復為消債條例第134 條所明定。
二、本件債務人李靖騰聲請消費者債務清理事件，前經本院以99
    年度消債更字136號裁定自民國99年6月10日開始更生程式，
    因債務人所提更生方案未經債權人會議可決，債務人之財產
    又不敷支應清算程序費用，經本院於99年11月29日裁定開始
    清算程序，並同時終止清算程序（本院99年度消債清第153
    號），上開終止清算程序部分因未經抗告而確定。經本院依
    職權函知債權人就本院應否裁定免除債務人債務陳述意見結
    果，各債權人或提出消費明細內容，並均具狀表明不同意債
    務人免責，其理由各如下：
  (一)債權人大眾商業銀行表示：債務人未衡量自身是否有充分償
    債能力而持續以現金卡借款、信用卡消費，而其消費性質乃
    非一般通常生活所必要，並逾越可得支配之所得，足徵債務
    人係自陷於清償能力不足，且於知悉收入已不足清償債務之
    情形下，猶未撙節開銷，據實控制支出，避免不必要花費以
    降低負債，則其恣意花費任令債務增加終致不能清償，容有
    浪費致負擔過重債務之嫌，應依消債條例第134條第4款規定
    不免責等語。
  (二)債權人豐商業銀行表示：債務人使用信用卡預借現金、刷
    卡消費KTV、PUB、酒店、旅遊、洋酒、複合式餐坊、保險費
    、通訊、汽車保養等費用，消費性質與額度顯非日常生活所
    必要，與消債條例第134條第4款之不免責事由相當，應予不
    免責等語。
  (三)債權人永豐商業銀行表示：債務人於債務協商前1 年，大額
    消費於富邦產物保險、預借現金，可見債務人應有浪費、投
    機致財產顯然減少或負擔過重債務之情形，依消債條例第13
    4條第4款不應免責等語。
  (四)債權人台北富邦商業銀行表示：債務人持信用卡消費，其內
    容不乏人壽保險、產物保險、高額電話通信、汽車保養、電
    視多媒體暨網路購物等消費，債務人明知營收遞減、未來有
    不能清償債務之虞，卻未撙節開支，顯有投機浪費情事，依
    消債條例第134條第4款規定，應不予免責等語。
  (五)債權人遠東商業銀行表示：債務人使用信用卡多為代償他行
    款項、菸酒商品等大筆非必要之生活花費，已逾一般人生活
    水準，而屬奢侈、浪費之消費，應不免責等語。
  (六)良京實業公司表示：債務人之消費多為奢侈及浪費性用途，
    依消債條例第133條、第134條第4 款規定，應不予免責等語
    。
  (七)債權人新光行銷公司表示：債務人信用卡之消費多為產物保
    險、汽車精品百貨及橡木桶洋酒等非民生必需品，而自94年
    11月後即未繳納款項，可見債務人明知收入不穩定，卻以債
    養債致無法清償款項。是本次聲請清算之原因，係因債務人
    可撙節消費而未節省所致，應為不免責等語。
  (八)債權人保證責任嘉義市第三信用合作社表示：債務人於93年
    向本社申貸信用貸款70萬元代為償還信用卡與現金卡債務，
    而此債務多為橡木桶洋酒、錢櫃KTV 、美麗世界酒店等奢侈
    消費，且當時負債285萬9,000元，隔年負債總額竟達373 萬
    元，才短短1年，卻增加87萬1,000元之負債，增加速度驚人
    ，可見債務人揮霍金錢、過度消費不知節制，故礙難同意債
    務人免責等語。
  (九)債權人中國信託商業銀行表示：債務人之欠款係因現金卡提
    領、信用卡消費神鋒企業、保險、大賣場、皇泰企業、通信
    費用、菸酒、酒店、誠融實業等所致，其數額與性質應非屬
    一般日常生活所必需，且債務人係以最低應繳方式攤還，其
    明知經濟情況已有困難猶持續借款及奢侈性消費，造成負債
    惡化，應不予免責等語。
  (十)債權人日盛商業銀行表示：債務人自94年2 月起即未再全額
    繳清並使用循環利息，惟仍持續消費至95年3 月，致債務越
    滾越多，故認債務人有消債條例第134 條之浪費行為，應不
    免責等語。
三、經查，本件債務人前經本院以99年度消債更字136 號裁定開
    始更生程式，因更生方案未獲債權人會議可決，且債務人名
    下無財產，不敷支應清算程序費用，經本院以99年度消債清
    字第153 號裁定於99年11月29日開始清算程序並同時終止清
    算程序，各債權人於更生清算程序中均未受償等情，業經本
    院依職權調閱本院99年度司執消債更字第127 號消債執行卷
    宗可稽。又法院裁定開始更生程序後，債務人免責前，法院
    裁定開始清算程序，其已進行之更生程序，適於清算程序者
    ，作為清算程序之一部；其更生聲請視為清算聲請，為消債
    條例第78條第1 項所明定。本件債務人自本院裁定開始更生
    時起至裁定免責前之期間有薪資之固定收入甚明（本院司執
    消債更字卷第78、202頁），其聲請清算前2年之總收入為29
    萬4,992元，扣除必要生活費用24萬4,100元後（本院司執消
    債更字卷第77頁），尚餘5萬892元，而本件普通債權人於債
    務人清算後，並未分配到任何款項，已如前述。從而，本件
    普通債權人之分配總額，低於債務人聲請清算前2 年間可處
    分所得扣除自己所必要生活費用之數額，已有消債條例第13
    3 條規定應不免責之情事。
四、復查依各債權人所提出之債務人持卡消費明細之內容，債務
    人自93年起即已持續出現未繳清每月消費金額之情形，並因
    此向保證責任嘉義市第三信用合作社申貸信用貸款70萬元代
    為償還信用卡與現金卡債務，惟其仍繼續以信用卡消費於橡
    木桶洋酒、錢櫃KTV、PUB、餐廳、酒店、汽車精品百貨、電
    視多謀體暨網路購物，每次金額皆在數千元至數萬元間，致
    其消費所生之債務及現金卡提領金額持續累積至316萬9,326
    元，顯有浪費行為導致債務不能清償之情形，復經本院以各
    債權人所提出之消費明細及不同意免責之理由，發函通知債
    務人具狀陳述意見，並已於100 年2月1日合法送達債務人（
    本院消債聲字卷第257、258頁），惟債務人就前開消費紀錄
    各項內容，迄未提出任何資料或陳述意見以供本院參酌。故
    審酌債務人之收入及支出情形及前開消費明細內容，堪認債
    務人應有消債條例第134條第4款所規定「因浪費、賭博或其
    他投機行為，致財產顯然減少或負擔過重之債務，而生開始
    清算之原因」不應免責之情形存在，又未符合同條但書規定
    經全體普通債權人同意得免責之規定，則本件聲請人之聲請
    免責，自不應准許，爰裁定如主文。
中    華    民    國   100    年    3     月    2     日
                  民事第二庭法  官  連士綱
以上正本證明與原本無異。
如不服本裁定應於送達後10日內向本院提出抗告狀，並應繳納抗
告費新臺幣1,000 元。
中    華    民    國   100    年    3     月    2     日
                            書記官  吳俞玲